臺灣臺北地方法院民事裁定　　　　　　100年度事聲字第187號
異　議　人　豐(台灣)商業銀行股份有限公司
法定代理人　李鐘培
代　理　人　陳世雄
債　務　人　李國良
上列異議人與債務人李國良間消費者債務清理事件，對於中華民
國100年5月31日本院民事執行處司法事務官所為99年度執消債更
字第38號認可更生方案裁定聲明異議，本院裁定如下：
    主  文
異議駁回。
    理  由
一、按關於更生或清算之程序，除本條例別有規定外，準用民事
    訴訟法之規定，消費者債務清理條例（下稱消債條例）第15
    條定有明文。而當事人對於司法事務官處理事件所為之終局
    處分，得於處分送達後10日之不變期間內，以書狀向司法事
    務官提出異議。司法事務官認前項異議有理由時，應另為適
    當之處分；認異議為無理由者，應送請法院裁定之。法院認
    第一項之異議為有理由時，應為適當之裁定；認異議為無理
    由者，應以裁定駁回之，民事訴訟法第241條第1至3項定有
    明文。又按債務人有薪資、執行業務所得或其他固定收入，
    法院認更生方案之條件公允，且無法定不得認可更生方案之
    事由者，得不經債權人會議可決，逕依債務人之聲請或依職
    權以裁定認可更生方案，消債條例第64第1項、第2項定有明
    文。本件異議人不服本院執行處司法事務官所為認可更生方
    案之處分，已於裁定送達後10日內，以書狀表示不服而提出
    異議，經司法事務官送請本院裁定，核予上開規定相符，合
    先敘明。
二、本件異議意旨略以：
  (一)消債條例之立法目的係使不幸陷入經濟困境之人得以清理債
    務、重建生活，非使債務人因奢侈費行為行程之龐大債務，
    得依更生方案大幅減免，本件債務人之債務明細，多為信用
    卡、現金卡及貸款消費，顯見債務人資金需求超出其日常生
    活必要支出，且消費性質均非日常生活必要費用，鈞院裁定
    同意債務人之更生方案，恐有違消債條例立法精神。
  (二)債務人提出更生方案每月所列生活費用為新臺幣（下同）18
    ,047元，衡其所列各項支出尚無浪費、奢侈情形，惟消債條
    例之立法目的係使不幸陷入經濟困境之人得以清理債務、重
    建生活，應使債務人在清理過程中保有符合人性尊嚴之最低
    基本生活即足，而非維持債務人過去慣常之生活，故本件債
    務人每月合理生活支出應以內政部公佈之臺北市100年度每
    人每月最低生活費用之14,794元計算為合理，其次，債務人
    於聲請更生時，自陳每月可以還款1萬元，併陳稱伊收入有
    不足支出部分均有賴母親接濟等語，更生方案卻將其母列為
    扶養權利人，實有查明必要，是以債務人每月收入32,000元
    ，扣除合理生活費用14,794元、1名子女扶養費3,000元後，
    剩餘款項均可作為償還債務之用，加以本件債務人年約52歲
    ，仍具相當工作及清償債務能力，至65歲退休年齡，仍有13
    年的工作可能，容有更高清償空間，而債務人所提清償方案
    僅願清償部分債務，難謂其已盡最大清償誠意。債務人如有
    誠意償還，應與最大債權銀行再次協商，以兼顧雙方公平權
    益云云。
三、經查：
  (一)本件相對人以其有不能清償債務之情事，前於98年1月16日
    向本院聲請更生，經本院於同年10月30日以98年度消債更字
    第40號裁定駁回其聲請，相對人不服提起抗告，經本院於99
    年5月31日以98年度消債抗字第291號裁定開始更生程序，並
    命由司法事務官進行更生程序，有上開裁定在卷可稽。而觀
    諸本院司法事務官於100年5月31日以原裁定所認可之更生方
    案，其更生條件係以每3個月為1期，清償期自認可更生方案
    裁定確定之次月10日起為期8年，依債權比例按期分別給付
    予各債權人，共清償32期，其中第1至8期每期給付21,000元
    （平均每月償還7,000元），後24期每期給付30,000元（平
    均每月償還10,000元），另於每年2月給付7,200元，合計應
    給付8期共計57,600元，還款總額計945,600元，清償成數約
    42.57％，核與消債條例第53條第2項之規定無違。又相對人
    現任職聯邦保全股份有限公司，每月薪資平均為32,000元乙
    情，業據債務人於更生程序中具狀陳述明確，並有勞保局電
    子閘門被保險人投保資料表、99年度稅務電子閘門財產所得
    調件明細表在卷可稽，而依其所提更生方案，每月必要支出
    為18,047元，細鐸其項目內容，並無何浪費、奢侈之情形，
    雖該生活費支出較內政部公佈之100年度臺北市每人每月最
    低生活費14,794元為高，但異議人亦不爭執該等支出內容並
    無何不必要或不合理之情（見本院卷第6頁），自難罔顧債
    務人最低生活需要，逕將債務人生活必要支出刪減為14,794
    元。
  (二)次查債務人所列扶養權利人為其母莊玉系與其次子李冠毅，
    雖債務人於聲請更生時曾自陳伊收入有不足支出部分均有賴
    母親接濟等語，惟嗣亦陳稱因與銀行協商還款金額遠超過伊
    所賺取收入，母親儲蓄接濟多期後亦經用罄，伊始無力繼續
    清償等語，而以莊玉系為27年10月16日生，現年72歲，名下
    並無收入亦無財產等情，有卷附之莊玉系戶籍謄本、98年、
    99年綜合所得稅各類所得資料清單暨財產歸屬資料清單可稽
    ，堪認債務人陳報其母莊玉系須受撫養，核可信為真實。而
    債務人所陳報之母、子之扶養費用分別為12,000元、6,000
    元（債務人按扶養人數分別負擔其中1/3及1/2），均未逾內
    政部公佈之100年度臺北市最低生活費為每人14,794元，是
    以相對人每月固定收入扣除必要支出18,047元、其母及其子
    之扶養費7,000元後，所餘近7,000元均用以清償債務，堪認
    其已有積極清理債務之誠信並盡最大清償能力，復無卷存事
    證足認有消債條例第63條、第64條第2項各款之情事，則相
    對人並無法院不得逕為更生方案裁定認可之情事，且清償比
    例佔整體債務42.57％，難謂原裁定認可相對人之更生方案
    有欠公允。
  (三)異議人另主張相對人乃因與其經濟情況顯不相當之消費行為
    ，致聲請更生之原因云云，然因更生方案重在以債務人現有
    之資力，盡最大能力提出清償方案，至於其過往是否有奢侈
    、浪費之消費情況，非認可更生方案時所須考量，僅係日後
    若轉換為清算程序後可否免責之判斷依據，是異議人此部分
    主張，尚有未洽，併予敘明。
四、綜上所述，原裁定斟酌相對人所提更生方案之條件核屬公允
    、適當、可行，復查無相對人有何消債條例63條或第64條第
    2項所定不應認可之消極事由存在，逕依該條例第64條第1項
    裁定認可相對人所提更生方案，核無不合，異議人指摘原裁
    定不當，聲明異議，求予廢棄原裁定，為無理由，應予駁回
    。
五、依消費者債務清理條例第15條、民事訴訟法第240條之4第3
    項，裁定如主文。
中    華    民    國   100    年    8     月    25    日
              民事第二十一庭法      官  管靜怡
上為正本係照原本作成。
如不服本裁定，應於裁定送達後10日內，以書狀向本院提出抗告
，並繳納抗告費新臺幣1千元。
中    華    民    國   100    年    8     月    25    日
                            書  記  官  蔡宜婷